【裁判字號】    95,交聲,1109
【裁判日期】    951127
【裁判案由】    聲明異議
【裁判全文】
臺灣臺中地方法院交通事件裁定        95年度交聲字第1109號
原處分機關  交通部公路總局臺中區監理所臺中市監理站
異議人即
受處分人    乙○○
上列受處分人因違反道路交通管理處罰條例案件，對於交通部公
路總局臺中區監理所臺中市監理站九十五年十一月三日所為之裁
決（原處分案號：裁監稽違字第裁六一─ＧＤ0000000、
六一－ＧＤ0000000號裁決書），聲明異議，本院裁定如
下：
    主  文
異議駁回。
    理  由
一、原處分意旨略以：異議人即受處分人乙○○於民國九十五年
    九月十三日晚上十時三十分許，騎乘其所有車牌號碼ＤＷＳ
    －一三０號輕型機車，行經臺中市○○路、自由路口處，因
    未依規定二段式左轉，經執勤員警當場鳴笛制止，竟拒絕停
    車接受稽查而加速逃逸，經臺中市警察局第一分局執勤員警
    以其有違反道路交通管理處罰條例第四十八條第一項第二款
    、第六十條第一項規定之行為逕行掣單舉發。嗣經受處分人
    依限期申訴，原處分機關函請原舉發單位調查結果，仍認受
    處分人有前開違規行為，原處分機關乃依同法第四十八條第
    一項第二款、第六十條第一項規定，於九十五年十一月三日
    分別裁處受處分人罰鍰新臺幣（下同）六百元、三千元，並
    記違規點數一點，
二、本件聲明異議意旨略以：(一)緣異議人於九月三日，因需蒐集
    學校畢業製作所需之咖啡資料，故於當晚十點左右，至車站
    接由臺北回來的同學，二人共乘一輛機車，由中正路右轉自
    由路，前往位於自由路與成功路交叉口之八十五度Ｃ咖啡店
    ，並於當晚十點多至隔天凌晨零點這段時間，在該咖啡店中
    蒐集相關資料。(二)異議人確無如舉發員警所述之未依二段式
    左轉及逃逸之事實，如異議人真要逃逸，豈敢停留在鄰近處
    所如此之久。且異議人當天騎乘者係五十ＣＣ之輕型機車，
    又乘載兩人體重共計一百四十餘公斤，哪裡還有能力進行逃
    逸之行為？敬請明察云云。
三、按汽車駕駛人轉彎時，不依標誌、標線、號誌指示行駛者，
    處新臺幣六百元以上一千八百元以下罰鍰；汽車駕駛人，駕
    駛汽車有違反本條例之行為，經交通勤務警察或依法令執行
    交通稽查任務人員制止時，不聽制止或拒絕停車接受稽查而
    逃逸者，除按各該條規定處罰外，處新臺幣三千元以上六千
    元以下罰鍰，並記違規點數一點，道路交通管理處罰條例第
    四十八條第一項第二款、第六十條第一項、第六十三條第一
    項第一款分別定有明文。再汽車駕駛人之行為有不服稽查指
    揮而逃逸，當場或不宜攔截掣單舉發者，得對汽車所有人逕
    行舉發處罰；上開逕行舉發，應記明車輛牌照號碼、車型等
    可資辨別之資料，以汽車所有人為被通知人掣單舉發，道路
    交通管理處罰條例第七條之二第一項第四款、第四項定有明
    文。
四、經查：
  (一)本案異議人即受處分人乙○○於前揭時、地，騎乘車牌號碼
    ＤＷＳ－一三０號輕型機車，行經臺中市○○路、自由路口
    處時，有未依規定二段式左轉（由中正路違規左轉自由路行
    駛）之違規情事，經現場執勤之臺中市警察局第一分局員警
    指揮並鳴笛示意該機車停車受檢，因該機車不聽從指示加速
    逃逸，該執勤員警記下違規車號及廠牌，並查明該機車之相
    關資料無訛後，始掣單逕行舉發等情，有臺中市警察局中市
    警交字第ＧＤ0000000號、ＧＤ0000000號舉
    發違反道路交通管理事件通知單二紙及臺中市警察局第一分
    局九十五年十月十八日中分一交字第０九五００四四０四０
    號函附卷可稽。
  (二)受處分人雖辯稱：其係由中正路右轉自由路，而騎機車係五
    十ＣＣ之輕型機車，當天乘載二人共計一百四十餘公斤，無
    能力進行逃逸行為，故確無員警所述未依兩段式左轉而逃逸
    之事實云云。然證人即本件舉發之員警甲○○於本院訊問時
    證稱：九十五年九月十三日，其係服路檢勤務，負責取締危
    險駕車之違規行為，當天晚上十時三十分許執勤時，發現有
    一部車牌號碼ＤＷＳ－一三０號輕型機車，從中正路左轉自
    由路，該路口應要二段式左轉，經其等吹警笛並指揮該機車
    停車受檢，卻遭該機車拒絕且加速逃逸，其等便將機車號碼
    記下，回去查詢電腦後，據此逕行舉發；執勤時其等的位置
    是站在自由路遠東百貨前面的路旁，其有攜帶指揮棒，也有
    吹警笛，當時車流量不會很大，其等係一件一件攔，故可確
    定該機車違規左轉，並向他攔檢，攔檢現場係二人配置一組
    ，有警車停放在現場，並亮警示燈，其等穿制服拿大型指揮
    棒，並吹警笛，且吹二次以上，因時間太久，記不清楚係一
    個人騎乘或有載人，但其記得該機車之廠牌係山葉牌的，騎
    車之人看起來應係男性等語（見本院九十五年十一月二十一
    日訊問筆錄），並提出勤務分配表、工作紀錄簿各一份附卷
    可憑。查警員甲○○僅係執勤員警，其與受處分人間不僅未
    有任何嫌隙，並係毫不相識之人，且目睹及舉發受處分人所
    有機車之上開違規情事，衡情應無設詞攀誣、或虛構違規事
    實以陷害異議人之理，並據其上揭說明，亦應無誤看或誤為
    判斷之情事。且按交通勤務警察或依法令執行交通稽查任務
    人員，開單舉發違反道路交通管理處罰條例所列之違規事實
    ，經公路主管機關或警察機關所為之裁決處罰，本質上為行
    政處分，係公務員基於職務上之權利，依法就特定之具體事
    件所為，並具有公法上效果之單方行政行為。而根據公務員
    為公法上行為具有公信力之原則，該行政處分當可被推定為
    真正，且其據以依法處分之事實認定，亦應可推定為正確無
    誤，故本此公信原則，立法者乃賦予行政機關違反道路交通
    事件統一裁罰基準及處理細則等相關規定，使交通勤務警察
    或依法定執行交通稽查任務人員得當機處分，以達成維護交
    通秩序及公共安全之行政目的。而警員執行公務本身受行政
    懲處責任之監督，到庭具結作證更以刑罰擔保其真實性，殊
    無甘冒行政懲處及刑法偽證罪責任，而刻意誣陷受處分人之
    必要，因此可信賴警員甲○○前開陳述為真實。
五、綜上所述，足徵本件受處分人確有駕駛前開機車，於上述時
    、地，未依二段式左轉，經執勤員警指揮並鳴笛制止，乃竟
    拒絕停車接受稽查而逃逸之違規事實，故受處分人前開所辯
    ，要屬事後避責之詞，不足採信。從而，原處分機關所為之
    處分，並無違法不當，本件異議為無理由，應予駁回。
六、據上論斷，應依道路交通管理處罰條例第八十七條第二項、
    道路交通案件處理辦法第十九條，裁定如主文。
中    華    民    國    95    年    11    月    27    日
                      交通法庭  法  官  陳  葳
上正本證明與原本無異。
如不服本裁定，應於送達後五日內，向本院提出抗告狀。
                                書記官  張雅如
中    華    民    國    95    年    11    月    29    日


司法院資訊處製作；財團法人民間司法改革基金會備份。
